臺北高等行政法院判決　　　　　　　　　　　　　　　九十年度訴字第六五○五號
　　　　　　　　　　　　　　　.
　　原　　　告　協和證券股份有限公司
　　代　表　人　甲○○
　　右　一　人
　　訴訟代理人　葉維惇（會計師）住台北市○○○路○段一五六號六樓
　　　　　　　　陳國雄（會計師）住同右
　　被　　　告　財政部臺北市國稅局
　　代　表　人　張盛和（局長）
　　訴訟代理人　乙○○
　　　　　　　　丙○○
右當事人間因營利事業所得得稅事件，原告不服財政部中華民國九十年九月二十七日
台財訴字第０八九００七六六八六號訴願決定，提起行政訴訟。本院判決如左：
    主  文
原告之訴駁回。
訴訟費用由原告負擔。
    事  實
一、事實概要：緣原告八十七年度營利事業所得稅結算申報，原列報停徵之證券交易
    所得為新台幣（下同）一六八、九四二、九七○元，課稅所得為二三八、六二三
    、六二九元。本件於被告審查核定時，其屬不可直接歸屬之營業費用（交際費除
    外），經被告同意按原告所選擇以辦公室使用面積為基礎，依財政部八十五年八
    月九日台財稅第八五一九一四四○四號函釋規定辦理營業費用分攤，惟同屬不可
    直接歸屬之交際費部分，則依限額之計算方式，認應以應稅及免稅業務額為基礎
    分別計算，而以應稅業務額計算應稅業務之限額為六、二八○、一一○元（計算
    式：勞務收入1,025,685,024×6%＋126,000），應歸屬經紀及承銷二部門之費用
    ，而就原告原列報之交際費七、七六二、九八四元，於扣除該限額後，其餘一、
    四八二、八七四元，則直接歸屬為自營部門之費用，併同該部門其他直接歸屬之
    費用三、九四六、四五四元，合計自營部門直接歸屬之費用為五、四二九、三二
    八元，加計自營部門分攤總管理處費用一三四、三八○元後，依財政部八十三年
    二月八日台財稅第八三一五八二四七二號函釋規定，按出售有價證券收入占自營
    部門營業收入比例（百分之九十九˙九五）分攤營業費用五、五六○、九二六元
    ，自有價證券出售收入項下減除，而調整核定證券交易所得為一六四、一九九、
    一六○元，課稅所得額為二四○、三○一、七八六元。原告不服，申經復查結果
    ，未獲變更，繼提訴願，又遭駁回，遂提起本件行政訴訟。
二、兩造聲明：
    (一)原告聲明求為判決：１、訴願決定及原處分均撤銷。
                          ２、訴訟費用由被告負擔。
    (二)被告聲明求為判決：１、駁回原告之訴。
                          ２、訴訟費用由原告負擔。
三、兩造之爭點：綜合證券商之營業費用應如何依應稅及免稅部門歸屬分攤？又所得
    稅法第三十七條規定營利事業可認列之交際費限額究應以該法條各款規定之總限
    額為，或以該法條各款限額分別單獨計算，再分別歸屬應、免稅收入項下減除
    ？
    (一)原告主張之理由：
    １、被告對綜合證券商同屬不可直接歸屬之營業費用之分攤，恣意予以適用不同
        法令規定，有出於財政目的而為選擇性分割法令適用之情，顯然違法，應予
        撤銷。按「核釋營利事業於證券交易所得停止課徵所得稅期間從事有價證券
        買賣，其營業費用及利息支出之分攤原則。說明：二、非以有價證券買賣為
        專業之營利事業，其買賣有價證券部分，除可直接歸屬之費用及利息，應自
        有價證券出售收入項下減除外，不必分攤一般營業發生之費用及利息。三、
        以有價證券買賣為專業之營利事業，其營業費用借款利息，除可合理明確歸
        屬者得個別歸屬認列外，應按核定有價證券出售收入、投資收益、債券利息
        收入及其他營業收入比例，計算有價證券出售部分應分攤之費用及利息，自
        有價證券出售收入項下減除」及「補充核釋『綜合證券商暨票券金融公司』
        於證券交易所得停止課徵所得稅期間從事有價證券買賣，其營業費用及利息
        支出之分攤原則。說明二、前揭函釋（財政部八十三年函釋）說明三所稱以
        有價證券買賣為專業之營利事業，其屬兼含經營證券交易法第十五條規定三
        種證券業務之綜合證券商及依票券商管理辦法第七條所稱票券金融公司部分
        之分攤原則補充核釋如下：(一)綜合證券商：１營業費用部分；其可明確歸
        屬者，得依個別歸屬認列；無法明確歸屬者，得依費用性質，分別選擇依部
        門薪資、員工人數或辦公室使用面積等作為合理歸屬之分攤基礎，計算有價
        證券出售部分應分攤之費用，不得在課稅所得項下減除。……」分別經財政
        部八十三年函釋及八十五年函釋闡明依行業對象為不同方式攤計費用有案。
        上開財政部八十三年函釋規範對象係為「一般營利事業」，而八十五年函釋
        的規範對象則為「綜合證券商」及「票券金融公司」，準此，原告為「綜合
        證券商」，故計算有價證券出售部分應分攤之營業費用，自應依財政部八十
        五年函釋辦理，即臻明確。然被告未查，對原告所申報之交際費及自營部門
        費用分攤於應、免稅收入時，竟分採財政部八十三及八十五年函釋處分，於
        法自有未合，訴願決定機關對原告所訴各節，均未予審究，提出其不同之論
        見，一味抄錄復查決定書之文義，即率予維持，自亦有不合。
    ２、被告違反依法行政原則，核與行政程序法第四條規定有違，亦與法規雙面拘
        束效力相悖。依上揭財政部八十五年函釋規定，對綜合證券商之營業費用認
        定為出售有價證券項下之要件有二：一為可直接歸屬出售有價證券之費用應
        直接歸屬認定之；二為不可直接歸屬之費用，可分別選擇依部門薪資、員工
        人數或辦公室使用面積等作為分攤基礎，計算有價證券出售部分應分攤之費
        用，闡釋甚明，亦即並不容採財政部八十三年函釋或另創其他計算方式，計
        算有價證券出售部分之費用，即無疑義。惟本件被告於計算原告出售有價證
        券應攤計之營業費用（交際費除外），雖允依財政部八十五年函釋規定，按
        原告所選擇之以辦公室使用面積為基礎，計算經紀、自營及承銷各部門應分
        攤之營業費用，惟對交際費部分，竟自創按應、免稅業務為計算基礎，其中
        應稅業務計算之限額六、二八○、一一○元，應歸屬經紀及承銷二部門之費
        用，而原告申報之交際費七、七六二、九八四元於扣除應稅業務之限額後，
        其餘一、四八二、八七四元，則歸屬為自營部門之費用，自明顯與上開財政
        部八十五年函釋規定費用歸屬於出售有價證券收入之要件，洵有未合。又被
        告對自營部門所分攤之交際費一、四八二、八七四元，復予併同其認定可直
        接歸屬該部門之費用計三、九四六、四五四元，加計自營部門分攤總管理處
        費用一三四、三八○元，而核認應歸屬自營部門之費用為五、五六三、七○
        八元，然其既認有應再就該部門應、免稅業務分攤時，竟不續依財政部八十
        五年函釋規定按原告選擇辦公室使用面積予以計算分攤，即遽引財政部八十
        三年函釋計算該部門出售有價證券部分應分攤之營業費用高達五、五六○、
        九二六元。顯有未審財政部八十五年函釋立意係在匡正財政部八十三年函釋
        未慮及「綜合證券商」之行業特性，為避免「綜合證券商」與一般營利事業
        共同適用該八十三年函釋計算公式而發生缺失，所作之特別規定等情，是其
        所為處分，既嫌速斷，洵有未洽。訴願決定機關對原告所訴被告不予適用其
        發布之八十五年函釋辦理等情，竟不予置理，又不提出令人折服之論見，即
        率遞予維持，顯非有理，應予撤銷。
    ３、次按「業務上直接支付之交際應酬費用，其經取得確實單據者，得分別依左
        列之限度，列為費用或損失：一、以進貨為目的，於進貨時直接所支付之交
        際應酬費用；全年進貨價在三千萬元以下者，以不超過全年進貨貨價千分之
        一點五為限。二、以銷貨為目的，於銷貨時直接所支付之交際應酬費用：全
        年銷貨貨價在三千萬元以下者，以不超過全年銷貨貨價千分之四點五為限。
        四、以供給勞務或信用為業者，以成立交易為目的，於成立交易時直接所支
        付之交際應酬費用：全年營業收益額在九百萬元以下者，以不超過全年營業
        收益額千分之十為限。」為所得稅法第三十七條第一項第一、二、四款所規
        定，依其立意在防杜浮濫，避免政府財政無謂流失，抑或杜絕社會奢靡浮華
        之風氣。而其對於交際應酬費之限額計算，則以進貨貨價、銷貨貨價及營業
        收益額為準據，至於該進貨、銷貨及營業收益係出自何一部門，抑或究應歸
        屬應稅或免稅業務範圍，均非該法條所過問範圍。且在經驗上，依進貨貨價
        、銷貨貨價及營業收益額所計算得以列支之交際費，亦非當然即屬各該進貨
        、銷貨及營業收益所實際應負擔之交際費，此從營利事業所支付之交際應酬
        費用，有不生效益目的者，有達到進貨、銷貨或產生營業收益之效益目的者
        ，而其有達到進、銷貨或產生營業收益之效益目的者，亦無法明確知悉究發
        生在進貨、銷貨或營業收益，及其所發生之效益程度又如何，更遑論可得知
        應歸屬應稅與免稅收入的交際費各有多少，此為徵納雙方所明知，足見交際
        費確屬無法明確歸屬之費用，無庸置疑。據前所述，本部分交際費為非可明
        確歸屬之營業費用，既為被告所不爭執，而原告又為「綜合證券商」，自僅
        得依財政部八十五年函釋規定辦理，亦即對此非可明確歸屬之交際費，應併
        計其他營業費用，按原告所選擇之辦公室使用面積為分攤基礎，計算有價證
        券出售部分應分攤之營業費用，並無返回適用財政部八十三年函釋或另創其
        他分攤方式之餘地。詎被告據以：「查營利事業因業務上所支付之交際費及
        職工福利，應以其經營目的分別計算限額，申請人係以買賣有價證券為專業
        之營利事業，因業務需要所支付之交際費，應按其經營免稅業務及應稅業務
        兩部分，分別計算可列支交際費限額，再據以分攤其交際費，方能正確計算
        其證券交易免稅所得，並避免免稅部門相關成本費用，歸由應稅部門吸收，
        至營利事業雙重獲益，違反課稅公平原則，原核定選擇對申請人最有利方式
        ，將其本期帳載交際費減除應稅部門可列支之交際費限額後之餘額，核屬免
        稅部門應分攤之交際費，歸屬出售有價證券收入減項。」等語為其否准變更
        之理由，竟忽視交際費屬非可明確歸屬之費用性質於不顧，而僅因依規定應
        予適用財政部八十五年函釋規定之計算方式處分，即擅予自創此一交際費應
        按應稅與免稅業務收入可列支之交際費限額認定其歸屬。復觀之營利事業營
        業上所發生之費用，基於各種理由規定僅得於限額內認支者，除交際費外，
        尚有捐贈、呆帳損失、旅費及小規模營利事業收據等諸多科目，實務上對上
        述各項科目費用之分攤，亦均依財政部八十五年函釋規定辦理，形成行政先
        例。則被告獨對交際費自創以應稅與免稅業務收入可列支之費用限額認定其
        歸屬，而不併同其他費用採同一處理方式，自顯有「恣意」地為差別待遇之
        情，不符一致性原則與憲法第七條平等權之本旨，即難謂合，亦有悖依法行
        政之原理，自難謂有合。茲以本件為例，原告原申報交際費用七、七六二、
        九八四元卻因此僅核認七三、九四四元，其實際剔除數達七、六八九、○四
        ○元，佔99.05%左右，則以本期應稅收入申報達一、○二五、六八五、○二
        四元之十億元規模以觀，復查決定所認列之交際費竟僅七三、九四四元，形
        同全數剔除，則原告非但未蒙受免稅所得之利，已先受其害，足見被告已全
        盤否定財政部八十五年函釋之適法性，並非有合。又原告申報並經認定之交
        際費七、七六二、九八四元，係因免稅業務之有價證券出售收入（銷貨貨價
        ）、應稅業務之營業收益暨與應、免稅業務無關之購進證券成本（進貨貨價
        ）等三項所生，則被告將交際費七、七六二、九八四元，於扣除應稅業務之
        營業收益可列支之最高限額六、二八○、一一○元後，以其餘一、四八二、
        八七四元，均予歸屬免稅業務有價證券出售收入可列支之金額，顯已將與應
        、免稅業務無關之購進證券成本（進貨貨價）亦可依所得稅法第三十七條規
        定認列之交際費一、四八二、八七四元部分，悉數歸由免稅業務之有價證券
        出售收入吸收，明顯造成原告重大不利益之損害，關於此點，被告避而不答
        ，顯知理虧，乃被告猶執其交際費之處理方式乃「採對業者最有利之方式」
        相繩，自不無恣意混淆之情，有違行政救濟之本旨，難謂於法有合。
    ４、至被告所舉前行政法院八十九年度判字第二○六九號判決，並非判例，且該
        判決係適用現行行政訴訟法修正前所規定之書面審理程序所為之判決，其判
        決形式並未依現行行政訴訟法第一百八十八條第一項規定：「行政訴訟除別
        有規定外，應本於言詞辯論而為裁判。」之要件審理，致所為判決之基礎，
        顯有誤解事實之真意，其審理程序與本件未盡相同，無足引為本件判決之依
        據。
    ５、又按行政訴訟法第四條規定「人民因中央或地方機關之違法行政處分，認為
        損害其權利或法律上之利益，經依訴願法提起訴願而不服其決定或提起訴願
        逾三個月不為決定，或延長訴願決定期間逾二個月不為決定者，得向高等行
        政法院提起撤銷訴訟。」所稱「違法」，係指行政處分之作成不適用法規或
        適用法規不當之情形而言。而法規則指行政機關於作成行政處分時，應適用
        之一切有效之法律規範。包括實體法及程序法，中央及地方法規及現尚有效
        之司法解釋、有拘束力之行政解釋、行政法院判例及一般行政法原則在內（
        陳計男著行政訴訟法釋論第一百五十九頁參照），據此，本件被告所為行政
        處分，既顯有不適用法規或適用法規不當之情形，自屬非法處分，應予撤銷
        。再查依被告在稅捐稽徵實務上，對所得稅法第三十七條規定營利事業可認
        列之交際費限額，一律以該法條各款規定之總限額為準，並非以該法條之各
        款限額分別單獨計算，此一作業慣例為稅務實務所認知，並蔚成先例，則被
        告對本件交際費不依「行政先例」辦理，明顯違法。另稅捐稽徵機關之稽徵
        實務，對所得稅法第三十七條第一項規範之解釋，從不以各款規定限額單獨
        計算為準，而係以各款限額相加之最高限額內，其交際費均核實認定，此一
        慣例，證諸稽徵機關印製供營利事業申報稅捐，所使用之「所得稅法規定有
        列支限額之項目標準計算表」，其交際費（一）（二）欄之「規定限額」小
        欄，按所得稅法第三十七條第一項各款事由分別畫格供填載，但「帳列金額
        具有合法憑證者」小欄及「超過限額自動調減金額」小欄，則是整欄供納稅
        義務人填載一筆金額，不再區分各款之金額即明。且稅捐稽徵機關向來之法
        律觀念，將交際費最高限額視為一個營利事業之總限額，而不再區分每個業
        務範圍之交際費限額，交際費只要符合支出要件。又不超過總限額，一律承
        認。因此營利事業可能發生「因進貨而支出之交際費高於所得稅法第三十七
        條第一項第一款計算之業務範圍最高限額，但因為銷貨部分沒交際費之支出
        ，而所得稅法第三十七條第一項第一、二款之交際費加總計算後，原來之交
        際費仍在總限額額度內」之情形，此等情形，稅捐稽徵主管機關一向接受納
        稅義務人全額列報。綜合證券商每一部門所支付之交際費用各有不同，且事
        實上，經紀及承銷部門需要開闢客源，交際費支出當然會比較多，而自營部
        門只需在證券市場買賣股票，反而不太需要交際費之支出，依被告向來之法
        律見解，只要符合規定，又未超過法定最高總限額，並無不准核實認列之理
        由。至於每筆交易費應如何歸入課稅所得與免稅所得項下，允應回到財政部
        八十五年函釋規定之方式，先認定可否明確歸屬，不可明確歸屬者，再按該
        八十五年函釋之計算公式計算分攤。據上所述，被告對本件處分，一反以往
        之行政作業慣例，認為同一營利事業之課稅業務與免稅業務也各自有其交際
        費限額，而直接將原告申報之交際費總額，扣除課稅業務項下之限額後，所
        有餘額都算入免稅所得項下之交際費，此種作法與其以往對所得稅法第三十
        七條有關交際費最高限額之解釋意旨全然不符，難謂合法。凡此證諸鈞院新
        近於九十一年六月七日以八十九年訴字第三二九七號所為判決，認被告對綜
        合證券商交際費採應、免稅收入限額作為計算歸屬依據，難謂合法，並作成
        撤銷被告對交際費處分之判決，益臻明確。
    ６、所得稅法第三十七條之規定，早在民國五十九年十二月三十一日即已訂定，
        依其立意，係在規範公司整體可認支之交際費額度，從無應以部門或業務分
        別計算限額之意，更無作為交際費應如何分攤至應稅收入或免稅收入項下負
        擔之規定。被告僅因七十八年十二月三十日訂立所得稅法第四條之一對證券
        交易所得予以停徵之規定，即擅謂交際費應依所得稅法第三十七條各款規定
        按部門業務計算應、免稅收入之限額，分別歸屬應、免稅收入項下減除，自
        屬錯誤，亦明顯違反租稅法律主義。查所得稅法第三十七條規定對全公司計
        算其交際費可認支總限額之立意，在防杜浮濫，避免政府財政無謂流失，抑
        或杜絕社會奢靡浮華風氣而設，該項可認支限額自應以整個公司為單位，尚
        不容恣意分割，亦顯與交際費用如何分攤至應、免稅收入項下負擔無關，此
        觀之該法條第一項對於交際應酬費之限額計算，係以進貨貨價、銷貨貨價及
        營業收益額為準據，而對於該進貨、銷貨及營業收益，係出自何一部門，抑
        或究應歸屬應稅收入或免稅收入，均非其所過問範圍即明。再以進貨貨價為
        例，進貨後不問出售與否，此部分所計算限額內之交際費用，均准許認定，
        則於該進貨尚未出售前，並無歸屬應稅收入或免稅收入問題，豈有此部分限
        額之交際費應悉數歸屬免稅收入之理，足見被告以交際費用各款限額為歸屬
        依據，明顯違反所得稅法第三十七條規定。次按「自中華民國七十九年一月
        一日起，證券交易所得停止課徵所得稅」固為七十八年十二月三十日修正所
        得稅法第四條之一所增訂。惟查所得稅法第三十七條規定對交際費應計算全
        公司可認支之限額者，早在五十九年十二月三十一日即已訂定，其立法日期
        遠早於所得稅法第四條之一之增訂日期，顯見所得稅法第三十七條規定在立
        法當時，並無按部門別依該法條各款計算之限額，應作為交際費歸屬應、免
        稅收入之問題；且觀之該法條歷年來之修正內容，均在明定交際費限額之計
        算內容，及至所得稅法第四條之一於七十八年十二月三十日增訂時，上開所
        得稅法第三十七條亦未因其增訂而為對應之修正，足見就所得稅法第三十七
        條規定之立意、立法沿革及法條明文觀之，從無應依該法條各款所計算之限
        額內，將交際費分擔至應稅、免稅收入項下負擔之規定，甚為明確。又營利
        事業營業上所發生之費用，基於各種理由規定僅得於限額內認支者，除上開
        交際費外，尚有呆帳、捐贈、旅費及小規模營利事業收據等諸多科目，該等
        科目規定限額之法條與所得稅法第三十七條交際費限額之規範並無二致，而
        被告獨對交際費自創以應稅與免稅業務收入可列支之費用限額認定其歸屬，
        自有「恣意」地為差別待遇之情，不符一致性原則與憲法第七條平等權之本
        旨，亦有悖依法行政及租稅法律之原理，難謂有合。
    ７、按交際費為營業費用之一種，財政部曾以訴願決定，作成應適用財政部八十
        五年函釋規定之計算基礎為歸屬依據，本件自不容被告違法擅創應、免稅收
        入限額之基礎，為交際費歸屬之依據，否則，即有違行政程序法第六條平等
        原則及財政部八十五年函釋規定，造成違法處分。按原告起訴狀理由五所指
        財政部九十年二月十六日台財訴字第○九○一三五○○○八號訴願決定書所
        作為撤銷原處分之決定，依其撤銷理由有二：一為交際費應依財政部八十五
        年函釋辦理，二為被告未將應稅投資收益列入交際費限額之計算範疇。乃被
        告答辯理由三末段僅以「查前揭訴願案件，因被告計算交際費限額時，漏計
        部分應稅投資收益額，致使交際費限額之計算錯誤，致遭訴願決定撤銷，與
        本案案情不同，且該案經重核復查決定亦採本案一致性原則處理」等語相繩
        。
    ８、查財政部九十年二月十六日台財訴字第○九○一三五○○○八號訴願決定略
        謂：「四、第查訴願人係以買賣有價證券為專業之營利事業，其出售有價證
        券之交易所得，依所得稅法第四條之一規定，停止課徵所得稅。是訴願人本
        期之營業所得，可分為兩部分，一為應稅所得，一為免稅所得。再查營利事
        業出售有價證券之交易所得納入免稅範圍，雖有其特殊意義，惟宜正確計算
        『免稅所得』之範圍，如免稅項目之相關成本費用歸由應稅項目吸收，營利
        事業將雙重獲益，不僅有失立法原意，並造成侵蝕稅源及課稅不公平之不合
        理現象，有行政法院八十一年七月二十七日八十一年度判字第一四六二號判
        決可資參照。是原處分機關為正確計算訴願人『免稅所得』，將其本年度列
        報之交際費核屬免稅業務可列支之金額，由有價證券出售收入項下負擔，以
        正確計算其『免稅所得』，固非無見。惟查訴願人為一綜合證券商，其計算
        有價證券出售部分應分攤之營業費用，應依本部八十五年八月九日台財稅第
        八五一九一四四○四號函釋意旨：『其可明確歸屬者，得依個別歸屬認列；
        無法明確歸屬者，得依費用性質，分別選擇依部門薪資、員工人數或辦公室
        使用面積等作為合理歸屬之分攤基礎，計算有價證券出售部分應分攤之費用
        ，不得在課稅所得項下減除。惟其分攤方式經選定後，前後期應一致，不得
        變更。』辦理，原處分機關逕以會計師簽證報告所載之手續費收入淨額及服
        務代理收入金額計算之最高交際費限額二○、七四九、一七三元，認定為應
        稅業務費用，而將訴願人列報之交際費一○九、一三六、○二七元部分（一
        二九、八八五、二○○元減二○、七四九、一七三元）歸屬免稅業務可列支
        之金額由有價證券出售收入項下負擔，核與上揭本部函釋，顯有未洽；次查
        訴願人訴稱其未將應稅投資收益額列入交際費限額之計算範疇乙節，是否屬
        實，未見原處分機關復查決定論明；其關係訴願人應稅業務費用之核認，亦
        有由原處分機關查明之必要。訴願人所稱尚非全無理由；爰將本件原處分撤
        銷，由原處分機關另為適當之處分。」。揆諸上揭訴願決定意旨，亦認定「
        綜合證券商」計算有價證券出售部分應分攤之營業費用，應依該部八十五年
        八月九日台財稅第八五一九一四四○四號函釋意旨規定辦理，而就原處分機
        關將訴願人列報之交際費歸由有價證券出售收入項下負擔部分，予以撤銷，
        由原處分機關另為適當之處分。準此，則本件原告既與上揭訴願事件之訴願
        人同為「綜合證券商」，依上揭訴願決定意旨，原告出售有價證券應分擔之
        營業費用，亦應依財政部八十五年函釋規定辦理，而不得為差別待遇，否則
        即有違前揭行政程序法第六條規定，所揭櫫之平等原則。
    ９、綜上，財政部因證券交易所得之停徵，既對適用「一般營利事業」而發布八
        十三年函釋於先，又專對「綜合證券商」及「票券金融公司」而發布八十五
        年函釋於後，無論依後令優於前令或特定行業特有規定，則原告既屬「綜合
        證券商」，其出售有價證券應分攤之費用僅得適用財政部八十五年函釋規定
        辦理，並不容回頭採財政部八十三年函釋或另創其他方式處分，乃被告見未
        及此，率為處分，難謂有合。又系爭交際費屬非可明確歸屬之費用，既為徵
        納雙方所不爭執，最多僅得依財政部八十五年函釋規定併同其他營業費用按
        原告選擇之辦公室使用面積計算分攤，然被告竟自創所謂應、免稅限額之計
        算方式，予以計算原告出售有價證券應分攤之營業費用，既顯乏依據，即有
        違依法行政原理，亦造成被告僅憑一己之見推翻上級機關解釋令之違法情節
        ，況依上揭財政部九十年二月十六日台財訴字第○九○一三五○○○八號訴
        願決定意旨，其既認定「綜合證券商」計算有價證券出售部分應分攤之營業
        費用，應依該部八十五年八月九日台財稅第八五一九一四四○四號函釋意旨
        規定辦理，而就原處分機關將訴願人列報之交際費歸由有價證券出售收入項
        下負擔部分，予以撤銷，由原處分機關另為適當之處分。則本件原告既與上
        揭訴願事件之訴願人同為「綜合證券商」，依上揭訴願決定意旨，原告出售
        有價證券應分擔之營業費用，亦應依財政部八十五年函釋規定辦理，而不得
        為差別待遇，否則即有違前揭行政程序法第六條規定，所揭櫫之平等原則。
    (二)被告主張之理由：
    １、按「營利事業所得之計算，以其本年度收入總額減除各項成本費用、損失及
        稅捐後之純益額為所得額。」、「自中華民國七十九年一月一日起，證券交
        易所得停止課徵所得稅，證券交易損失亦不得自所得額中減除」及「業務上
        直接支付之交際應酬費用，其經取得確實單據者，得分別依左列之限度，列
        為費用或損失：一、以進貨為目的，．．．二、以銷貨為目的，．．．三、
        以運輸貨物為目的，．．．四、以供給勞務或信用為業者，．．．」分別為
        所得稅法第二十四條第一項、第四條之一及第三十七條所明定。次按「．．
        ．二、以買賣有價證券為專業之營利事業，因業務需要支付之交際費，其全
        年支付總額，以不超過左列標準為限：（一）買賣有價證券，依所得稅法第
        三十七條第一項第一款及第二款規定辦理。（二）因有價證券所取得之股息
        、紅利及利息（包括短期票券之利息收入）等投資收益，准併入營業收入總
        額，依所得稅法第三十七條第一項第四款規定辦理，但投資收益百分之八十
        免計入所得額部分，因實質免稅，則不應併計。以有價證券買賣為專業之營
        利事業，屬兼含經營證券交易法第十五條規定三種證券業務之綜合證券商，
        其分攤原則為：(１)營業費用部分：其可明確歸屬者，得依費用性質，分別
        選擇依部門薪資、員工人數或辦公室使用面積等作為合理之分攤基礎，計算
        有價證券出售部分應分攤之費用，不得在課稅所得項下減除。惟其分攤方式
        經選定後，前後期應一致，不得變更。(２)利息支出部分：其可明確歸屬者
        ，得依個別歸屬認列；無法明確歸屬者，如利息收入大於利息支出，則全部
        利息支出得在課稅所得項下減除：如利息收入小於利息支出，其利息收支差
        額應以購買有價證券平均動用資金，占全體可運用資金比例作為合理歸屬之
        分攤基礎，計算有價證券出售部分應分攤之利息，不得在課稅所得項下減除
        。所稱全體可運用資金，包括自有資金及借入資金；所稱自有資金，係指淨
        值總額減除固定資產淨額及存出保證金後之餘額；所稱比例計算，採月平均
        餘額計算之。「亦經財政部八十三年十一月二十三日台財稅第八三一六二Ｏ
        八九七號函及八十五年八月九日台財稅第八五一九一四四Ｏ四號函釋在案。
    ２、原告本期申報證券交易所得一六八、九四二、九七Ｏ元，其中有關交際費部
        分，原申報七、七六二、九八四元，原處分機關初查以其應稅業務計算之限
        額六、二八Ｏ、一一Ｏ元（其計算式如下：勞務收入淨額
        1,025,685,024x6%+126,000），應歸屬經紀及承銷二部門之費用，而以原告
        申報之交際費七、七六二、九八四元於扣除應稅業務之限額後，其餘一、四
        八二、八七四元，則直接歸屬為自營部門之費用，併同該部門其他直接歸屬
        之費用計三、九四六、四五四元，合計自營部門直接歸屬之費用為五、四二
        九、三二八元，加計自營部門分攤總管理處費用一三四、三八Ｏ元後，再按
        出售證券收入占直屬自營部門營業收入比例（百分之九十九．九五）分攤營
        業費用計五、五六Ｏ、九二六元。自有價證券出售收入項下減除，調整核定
        證券交易所得一六四、一九九、一六Ｏ元。原告不服，主張其經營有價證券
        之經紀、承銷及自營等三種業務，而非僅經營有價證券之買賣業務一種，即
        顯非「以有價證券買賣為專業」之事業，雖允依財政部八十五年函釋規定，
        按原告所選擇之辦公室使用面積之基礎，計算經紀、自營及承銷各部門應分
        攤之營業費用，惟對交際費部分，則認被告之核定未依財政部八十五年函釋
        計算，於法不合等情。申經被告復查決定略以營利事業因業務上所支付之交
        際費及職工福利，應以其經營目的分別計算限額，原告係以買賣有價證券為
        專業之營利事業，因業務需要所支付之交際費，應按其經營免稅業務及應稅
        業務兩部分。分別計算可列支交際費限額，再據以分攤其交際費，方能正確
        計算其證券交易免稅所得，並避免免稅部門相關成本費用，歸由應稅部門吸
        收，致營利事業雙重獲益，違反課稅公平原則，初查選擇對原告最有利方式
        ，將其本期帳載交際費減除應稅部門可列支之交際費限額後之餘額，核屬免
        稅部門應分攤之交際費，歸屬出售有價證券收入減項。次按涉及租稅事項之
        法律，其解釋應本於租稅法律主義之精神，依各該法律之立法目的，衡酌經
        濟上之意義及實質課稅之公平原則為之，被告初查時依首揭行為時所得稅法
        第三十七條規定及財政部八十三年十一月二十三日台財稅第八三一六二Ｏ八
        九七號函釋意旨，就原告本期帳載交際費按免稅部門及應稅部門可列支交際
        費限額作為分攤之基礎，並核轉免稅收入項下核認，尚無不當。又綜合證券
        商與一般投資公司之經營方式不同，其經紀（經紀部門受委託買賣及辦理證
        券業務收取手續費收入）、承銷（承銷部門承銷證券取得承銷業務收入，如
        證券之報酬、代銷證券手續費收入、承銷作業處理費收入、承銷輔導費收入
        及其他收入）、自營（自營部門出售營業證券所獲得之利益）等各部門之組
        織架構及業務明確，各該部門因經營部門業務所發生之相關費用，自應個別
        歸屬於各該部門收支損益項下之營業費用認列，僅管理部門（無營業收入）
        之損失費用因無法明確歸屬，始可按其費用性質，分別依部門薪資、員工人
        數或辦公室使用面積等作為合理歸屬之分攤基礎。但行為時所得稅法第三十
        七條規定交際費之列支係以與業務直接有關者為限，綜合證券商之經紀、承
        銷、自營等各部門經營業務所支付之交際費及職工福利，自應依交際對象或
        經紀、承銷及自營等各部門經營業務之營業收入歸屬於各業務部門項下之營
        業費用（屬可明確歸屬之費用，應個別歸屬認可），並依行為時所得稅法第
        三十七條規定限額列報。如由管理部門列支，並依業務部門薪資、員工人數
        或辦公室使用面積等作為歸屬之分攤基礎，將造成自營部門免稅項目之相關
        成本費用歸由應稅項目吸收，亦造成自營部門免稅項目之交際費限額歸由經
        紀部門應稅項目交際費限額吸收，則綜合證券商將雙重獲益，不僅有失交際
        費及職工福利限額列支之立法原意，並造成侵蝕稅源及課稅不公平之不合理
        現象，是初查依首揭規定分別核算原告非屬免稅業務部分交際費可列支之限
        額及出售有價證券免稅業務部分交際費可列支之限額，以應稅及免稅業務部
        門分別核算交際費限額後，再將超過應稅業務部門可列支之交際費限額部分
        ，移由免稅部門核認。此係採對原告最有利之計算方式，即將非屬出售有價
        證券應稅業務部分，讓原告享受全部之交際費限額，再將超過應稅業務可列
        支之交際費限額部分歸屬為出售有價證券免稅業務部分之費用，轉自有價證
        券出售收入項下認列，有前行政法院八十九年度判字第二Ｏ六九號判決可資
        參照，於法並無不合，駁回其復查之申請。原告訴稱原核定對自營部門所分
        攤之交際費一、四八二、八七四元，併同其他不可直接歸屬之費用四、Ｏ八
        Ｏ、八三四元，而核認該部門不可直接歸屬之費用為五、五六三、七Ｏ八元
        ，然其既認上開不可歸屬之費用有應再攤計至該部門出售有價證券收入之情
        ，但竟未繼續依財政部八十五年函釋規定計算分攤，即遽引財政部八十三年
        函釋計算該部出售有價證券部分應攤之營業費用高達五、五六Ｏ、九二六元
        ，顯有未審財政部八十五年函釋立意係在匡正八十三年函釋並未慮及「綜合
        證券商」之行業特性云云。案經財政部系爭自營部門分攤交際費一、四八二
        、八七四元，係直接歸屬自營部門之費用，併同該部門其他直接歸屬費用三
        、九四六、四五四元，合計自營部門直接歸屬費用為五、四二九、三二八元
        ，加計自營部門分攤總管理處費用一三四、三八Ｏ元，共計五、五六三、七
        Ｏ八元，為自營部門之總費用；復因原告自營部門除出售證券收入二九、三
        九一、六一二、九九一元外，尚有利息收入及股利收入，故於計算有價證券
        買賣應分攤營業費用時，再按自營部門出售證券收入占自營部門總營業收入
        比例百分之九十九．九五，核算分攤營業費用為五、五六Ｏ、九二六元，並
        無遽引財政部八十三年函釋計算之情事，原告所訴顯係誤解，駁回其訴願。
    ３、查原告屬經營證券交易法第十五條規定三種證券業務之綜合證券商，而綜合
        證券商其經紀、承銷、自營等各部門之組織架構及業務既已非常明確，各該
        部門因經營部門業務所發生之相關費用，自應個別歸屬於各該部門收支損益
        額項下之營業費用認列，僅管理部門（無營業收入）之損費因無法明確歸屬
        ，始可按其費用性質，分別依部門薪資、員工人數或辦公室使用面積等作為
        合理歸屬之分攤基礎。但所得稅法第三十七條交際費用之列支係以與業務直
        接有關者為限，綜合證券商其經紀、承銷、自營等各部門經營業務所支付之
        交際費用，自應依交際對象歸屬於各業務部門項下之營業費用（屬可明確歸
        屬之費用，應個別歸屬認列），並分別依所得稅法第三十七條規定標準限額
        列報。如准由管理部門列支，並依業務部門薪資、員工人數或辦公室使用面
        積等作為合理歸屬之分攤基礎，將造成自營部門免稅項目之相關成本費用歸
        由應稅項目吸收，綜合證券商將雙重獲益，不僅有失交際費限額列支之立法
        原意，並造成侵蝕稅源及課稅不公平之不合理現象，本件原告係以買賣有價
        證券為專業之綜合證券商，有關交際費用部分未依前述說明列報，被告為正
        確計算其免稅所得額，依所得稅法第三十七條規定及財政部八十三年十一月
        二十三日台財稅第八三一六二Ｏ八九七號函釋分別核算其非屬出售有價證券
        應稅業務部分交際費可列支限額及出售有價證券免稅業務部分交際費可列支
        之限額，核與首開法令規定並無不合；行為時所得稅法第三十七條規定，係
        以事業體所經營之業務為計算基礎，該條各款定有明文。同一事業體如經營
        兩項以上業務時，即必須分別計算所得列支之交際費用，始符合該法條規定
        ，是原告主張該條規定係以進貨貨價、銷貨貨價及營業收益額為準據，至於
        進貨、銷貨及營業收益係出自何一部門，抑或究應歸屬應稅或免稅業務範圍
        ，均非該法條所過問範圍，及交際費均屬無法明確歸屬之費用，自僅得依財
        政部八十五年函釋規定辦理，亦即對非可明確歸屬之交際費，應併計其他營
        業費用，按原告所選擇之辦公室使用面積為分攤基礎，計算有價證券出售部
        分應分攤之營業費用，並無返回適用財政部八十三年函釋或另創其他分攤方
        式云云，自不足採。至原告援引財政部九十年二月十六日台財訴字第Ｚ00
        0000000號訴願決定略謂：「四、第查訴願人係以買賣有價證券為專
        業之營利事業，其出售有價證券之交易所得，依所得稅法第四條之一規定，
        停止課徵所得稅。是訴願人本期之營業所得，可分為兩部分，一為應稅所得
        ，一為免稅所得。再查營利事業出售有價證券之交易所得納入免稅範圍，雖
        有其特殊意義，惟宜正確計算『免稅所得』之範圍，如免稅項目之相關成本
        費用歸由應稅項目吸收，營利事業將雙重獲益，不僅有失立法原意，並造成
        侵蝕稅源及課稅不公平之不合理現象，有行政法院八十一年七月二十七日八
        十一年度判字第一四六二號判決可資參照。是原處分機關為正確計算訴願人
        『免稅所得』，將其本年度列報之交際費核屬免稅業務可列支之金額，由有
        價證券出售收入項下負擔，以正確計算其『免稅所得』，固非無見。惟查訴
        願人為一綜合證券商，其計算有價證券出售部分應分攤之營業費用，應依本
        部八十五年八月九日台稅第八五一九一四四Ｏ四號函釋意旨：『其可明確歸
        屬者，得依個別歸屬認列；無法明確歸屬者，得依費用性質，分別選擇依部
        門薪資、員工人數或辦公室使用面積等作為合理歸屬之分攤基礎，計算有價
        證券出售部分應分攤之費用，不得在課稅所得項下減除。惟其分攤方式經選
        定後，前後期應一致，不得變更。』辦理，原處分機關逕以會計師簽證報告
        所載之手續費收入淨額及服務代理收入金額計算之最高交際費限額二Ｏ、七
        四九、一七三元，認定為應稅業務費用，而將訴願人列報之交際費一Ｏ九、
        一三六、Ｏ二七元部分（一二九、八八五、二ＯＯ元減二Ｏ、七四九、一七
        三元）歸屬免稅業務可列支之金額由有價證券出售收入項下負擔，核與上揭
        本部函釋，顯有未洽；次查訴願人訴稱其未將應稅投資收益額列入交際費限
        額之計算範疇乙節，是否屬實，未見原處分機關復查決定論明；其關係訴願
        人應稅業務費用之核認，亦有由原處分機關查明之必要。訴願人所稱尚非全
        無理由；爰將本件原處分撤銷，由原處分機關另為適當之處分。」。揆諸上
        揭訴願決定意旨，亦認定「綜合證券商」計算有價證券出售部分應分攤之營
        業費用，應依本部八十五年八月九日台財稅第八五一九一四四○四號函釋意
        旨規定辦理，而就原處分機關將訴願人列報之交際費歸由有價證券出售收入
        項下負擔部分，予以撤銷，由原處分機關另為適當之處分。至此原告既與上
        揭訴願事件之訴願人同為「綜合證券商」，依上揭訴願決定意旨，原告出售
        有價證券應分擔之營業費用，亦應依財政部八十五年函釋規定辦理，而不得
        為差別待遇，否則即有違前揭行政程序法第六條規定，所揭櫫之平等原則乙
        節。查前揭訴願案件，因被告計算交際費限額時，漏計部分應稅投資收益額
        ，致使交際費限額之計算錯誤，致遭訴願決定撤銷，與本案案情不同，且該
        案經重核復查決定亦採本案一致性原則處理，原告援引比照，顯係誤解。
    ４、原告另主張被告原核定其出售有價證券收入應分攤營業費用項下關於交際費
        部分，違反法律及違反行政作業先例乙節，惟依所得稅法第二十四條第一項
        、第四條之一、第三十七條及查核準則第八十一條之規定及財政部八十三年
        十一月二十三日台財稅第000000000號及八十五年八月九日台財稅
        第八五一九一四四○四號函釋，原告既係綜合證券商，其證券交易收入應依
        財政部八十五年八月九日台財稅第八五一九一四四０四號函規定分攤營業費
        用。又原告出售有價證券之交易所得，依所得稅法第四條之一規定，停止課
        徵所得稅。是以原告本期之營業所得，可分為兩部分，一為應稅所得，一為
        免稅所得。再查營利事業出售有價證券之交易所得納入免稅範圍，雖有其特
        殊意義，惟宜正確計算「免稅所得」之範圍，如免稅項目之相關成本費用歸
        由應稅項目吸收，營利事業將雙重獲益，不僅有失立法原意，並造成侵蝕稅
        源及課稅不公平之不合理現象，有前行政法院八十一年七月二十七日八十一
        年度判字第一四六二號判決可資參照。是原核定為正確計算原告「免稅所得
        」，乃就應稅業務與免稅業務分別歸屬，核計非屬證券交易應稅業務列支交
        際費之限額及證券交易免稅業務列支限額。本案申報交際費為七、七六二、
        九八四元，原核定將其應稅、免稅業務交際費分別歸屬按限額認定非屬證券
        交易應稅業務應列支六、二八０、一一０元，其餘一、四八二、八七四元列
        為證券交易免稅業務之費用，揆諸首揭所得稅法第三十七條、查核準則第八
        十一條及財政部（八三）台財稅第八三一六二０八九七號函規定，尚無不合
        ，自無原告所稱違法情節。至營利事業所得稅結算申報書內「所得稅法規定
        有列支限額之項目標準計算表」交際費項目，係就符合「取得合法憑證」及
        「超過限額」者，由納稅義務人先行計算填載，供稅捐稽徵機關就納稅義務
        人所填載之項目、金額，查核其原始憑證、限額、及是否業務上直接支付，
        以作為交際費認列之依據。而本件系爭交際費之計算方式是在依前開所得稅
        法第三十七條規定查核原告本年度之交際費憑證後，再依據收入、成本費用
        配合原則及財政部八十五年函釋從事有價證券買賣營業費用之分攤原則，以
        計算歸屬該當於應稅、免稅收入之成本、費用。是該計算表之內容係因應所
        得稅法第三十七條交際費之查核，與所得稅法第二十四條規定之收入、成本
        、費用配合原則下，如何計算應、免稅所得額，並不相同。系爭交際費之核
        認，及免稅所得之計算方式，被告向來均依前開所得稅法及財政部之相關函
        釋規定辦理，並無變更，自亦無原告主張違反行政作業先例情事，併予陳明
        。且查，原告簽證會計師查核簽證報告第IS4頁有關交際費項目之查核說明
        ，其簽證會計師僅抽核交際憑證及依銷貨、進貨部分（出售、購買營業證券
        ）、供給勞務收入淨額計算可得列支交際費最高限額六六、五四五、八二九
        元（其中有價證券買賣部分之限額六０、二六五、七一九元、提供勞務部分
        六、二八０、一一０元），並未依各部門交際對象所支付之交際費作歸屬。
        而依原告之費用分攤表，列於經紀部門六、六四五、二四七元、承銷部門一
        七、八七八元、自營部門０元、管理部門一、０九九、八五九元；管理部門
        之交際費依部門使用面積分攤於經紀部門一、０六四、０三八元、承銷部門
        三一、八四四元、自營部門一、八０八元；其自行計算分攤免稅部分之交際
        費僅為一、八０八元，其餘全歸屬於應稅部門，顯見原告圖將自營部門免稅
        項目之費用歸由經紀部門應稅項目負擔，以規避稅負，是原告原列於各部門
        之交際費用，尚難採酌。又原告申報時主張交際費可直接歸屬各部門費用在
        前，旋復於訴訟中主張，交際費係屬非可明確歸屬之營業費用，應依財政部
        八十五年有關綜合券商營業費用分攤原則，併計其他營業費用按其所選擇辦
        公室使用面積為分攤基礎。查交際費認列如前所述既以業務有關者為限，原
        告其經紀、承銷、自營等各部門之組織架構及業務明確，各該部門因經營部
        門業務所發生相關費用，自應個別歸屬於各該部門收支損益項下之營業費用
        認列，原告所稱交際費係屬非可明確歸屬之營業費用，自不足採信。
    理  由
一、按「營利事業所得之計算，以其本年度收入總額減除各項成本費用、損失及稅捐
    後之純益額為所得額。」、「自中華民國七十九年一月一日起，證券交易所得停
    止課徵所得稅，證券交易損失亦不得自所得額中減除」及「業務上直接支付之交
    際應酬費用，其經取得確實單據者，得分別依左列之限度，列為費用或損失：
    一、以進貨為目的，．．．二、以銷貨為目的，．．．三、以運輸貨物為目的，
    ．．．四、以供給勞務或信用為業者，．．．」分別為所得稅法第二十四條第一
    項、第四條之一及第三十七條所明定。
二、本件原告本期申報證券交易所得一六八、九四二、九七Ｏ元，其中有關交際費部
    分，原申報七、七六二、九八四元，原處分機關初查以其應稅業務計算之限額六
    、二八Ｏ、一一Ｏ元，應歸屬經紀及承銷二部門之費用，而以原告申報之交際費
    七、七六二、九八四元於扣除應稅業務之限額後，其餘一、四八二、八七四元，
    則直接歸屬為自營部門之費用，併同該部門其他直接歸屬之費用計三、九四六、
    四五四元，合計自營部門直接歸屬之費用為五、四二九、三二八元，加計自營部
    門分攤總管理處費用一三四、三八Ｏ元後，再按出售證券收入占直屬自營部門營
    業收入比例（百分之九十九．九五）分攤營業費用計五、五六Ｏ、九二六元。自
    有價證券出售收入項下減除，調整核定證券交易所得一六四、一九九、一六Ｏ元
    。原告起訴主張被告原核定其出售有價證券收入應分攤營業費用項下關於交際費
    部分，違反法律及違反行政作業先例乙節，依所得稅法第二十四條第一項、第四
    條之一、第三十七條及查核準則第八十一條之規定及前揭財政部八十三年十一月
    二十三日台財稅第000000000號及八十五年八月九日台財稅第八五一九
    一四四○四號函釋，本件原告既係綜合證券，其證券交易收入應依財政部八十五
    年八月九日台財稅第八五一九一四四０四號函規定分攤營業費用。又原告出售有
    價證券之交易所得，依所得稅法第四條之一規定，停止課徵所得稅。是以原告本
    期之營業所得，可分為兩部分，一為應稅所得，一為免稅所得。再查營利事業出
    售有價證券之交易所得納入免稅範圍，雖有其特殊意義，惟宜正確計算「免稅所
    得」之範圍，如免稅項目之相關成本費用歸由應稅項目吸收，營利事業將雙重獲
    益，以致侵蝕稅基，顯然有失立法原意。是原核定為正確計算原告之免稅所得，
    乃就應稅業務與免稅業務分別歸屬，核計非屬證券交易應稅業務列支交際費之限
    額及證券交易免稅業務列支限額。至營利事業所得稅結算申報書內「所得稅法規
    定有列支限額之項目標準計算表」交際費項目，係就符合「取得合法憑證」及「
    超過限額」者，由納稅義務人先行計算填載，供稅捐稽徵機關就納稅義務人所填
    載之項目、金額，查核其原始憑證、限額、及是否業務上直接支付，以作為交際
    費認列之依據。而本件系爭交際費之計算方式是在依前開所得稅法第三十七條規
    定查核原告本年度之交際費憑證後，再依據收入、成本費用配合原則及財政部八
    十五年函釋從事有價證券買賣營業費用之分攤原則，以計算歸屬該當於應稅、免
    稅收入之成本、費用。是該計算表之內容係因應所得稅法第三十七條交際費之查
    核，與所得稅法第二十四條規定之收入、成本、費用配合原則下，如何計算應、
    免稅所得額，並非完全相同。系爭交際費之核認，及免稅所得之計算方式，被告
    依前開所得稅法及財政部之相關函釋規定辦理，原告主張違反行政作業先例云云
    ，並未能舉證以實其說，自無可採。且查，原告簽證會計師查核簽證報告第IS4
    頁有關交際費項目之查核說明，其簽證會計師僅抽核交際憑證及依銷貨、進貨部
    分（出售、購買營業證券）、供給勞務收入淨額計算可得列支交際費最高限額六
    六、五四五、八二九元（其中有價證券買賣部分之限額六０、二六五、七一九元
    、提供勞務部分六、二八０、一一０元），並未依各部門交際對象所支付之交際
    費作歸屬。而依原告之費用分攤表，列於經紀部門六、六四五、二四七元、承銷
    部門一七、八七八元、自營部門０元、管理部門一、０九九、八五九元；管理部
    門之交際費依部門使用面積分攤於經紀部門一、０六四、０三八元、承銷部門三
    一、八四四元、自營部門一、八０八元；其自行計算分攤免稅部分之交際費僅為
    一、八０八元，其餘全歸屬於應稅部門，自非適法。至於原告申報時主張交際費
    可直接歸屬各部門費用在前，於本院審理中復主張，交際費係屬非可明確歸屬之
    營業費用，應依財政部八十五年有關綜合券商營業費用分攤原則，併計其他營業
    費用按其所選擇辦公室使用面積為分攤基礎乙節。查交際費認列如前所述既以業
    務有關者為限，原告其經紀、承銷、自營等各部門之組織架構及業務明確，各該
    部門因經營部門業務所發生相關費用，自應個別歸屬於各該部門收支損益項下之
    營業費用認列，原告所稱交際費係屬非可明確歸屬之營業費用，亦不足採。本案
    申報交際費為七、七六二、九八四元，原核定將其應稅、免稅業務交際費分別歸
    屬按限額認定非屬證券交易應稅業務應列支六、二八０、一一０元，其餘一、四
    八二、八七四元列為證券交易免稅業務之費用，於法尚無不合。訴願決定復予維
    持尚稱妥適，原告訴請撤銷為無理由，應予駁回。
據上論結，本件原告之訴為無理由，爰依行政訴訟法第九十八條第三項前段，判決如
主文。
中      華      民      國    九十一    年      八      月     十四     日
                                  臺北高等行政法院  第四庭
                                            審判長  法  官  鄭忠仁
                                                    法  官  楊莉莉
                                                    法  官  林育如
右為正本係照原本作成。
如不服本判決，應於送達後二十日內，向本院提出上訴狀並表明上訴理由，如於本判
決宣示後送達前提起上訴者，應於判決送達後二十日內補提上訴理由書（須按他造人
數附繕本）。
中      華      民      國    九十一    年      八      月     十四     日
                                                    書記官  李金釵
